【裁判字號】    91,簡,875
【裁判日期】    920124
【裁判案由】    非法占用國有土地
【裁判全文】
臺北高等行政法院裁定                              九十一年度簡字第八七五號
    原      告  甲○○
    被      告  基隆市政府
    代  表  人  乙○○市長）.
右當事人間因非法占用國有土地事件，原告不服財政部中華民國九十一年九月二十五
日台財訴字第○九一一三○一一三八號訴願決定，提起行政訴訟，本院裁定如左：
    主  文
原告之訴駁回。
訴訟費用由原告負擔。
    理  由
一、按行政機關代表國家處理行政事務，如與人民因私權關係發生爭執，則屬於民事
    訴訟範圍，應向普通法院訴請裁判，非屬行政爭訟範圍。
二、本件基隆市政府辦理清查市有非公用土地，發現原告所有坐落基隆市○○區○○
    路二十九巷四號房屋，占用該府管有之基隆市○○區○○段四小段四０九地號市
    有土地，經向基隆市信義地政事務所申請複丈結果，依據原告所有地上房屋實際
    占用情形測量分割為同區段○○段四０九之一地號，面積十一平方公尺，並以原
    告無權占用，依據民法第一百七十九條及基隆市市有財產管理自治條例第七條第
    一項但書第二款規定，以九十一年五月二十一日九一府財產字第０四五０九四號
    函，通知原告應繳納最近五年（自八十六年五月起至九十一年四月止）之土地使
    用補償金計新台幣九三、三一八元。原告不服，主張基隆市政府命繳納之土地使
    用補償金過高，且計算有誤云云，而提起訴願。訴願機關財政部則以基隆市政府
    因原告無權占用系爭市有土地，通知原告繳納土地使用補償金，核其性質屬私權
    事件，原告如有爭執，應循民事訴訟程序以資救濟，不得藉訴願程序請求救濟為
    由，適用訴願法第七十七條第八款之規定，而為訴願不受理之決定，揆諸首揭說
    明，並無不合。茲原告復以本件土地使用補償金之多寡爭執，提起行政訴訟，仍
    難謂為合法，應予駁回。
三、又原告提起本件撤銷訴訟，依行政訴訟法第二十四條第一款規定，應以原處分機
    關即基隆市政府為被告，原告起訴誤以「基隆市政府財政局承辦員余鐵雄」為被
    告，亦有未合。惟原告之訴不合法，應予駁回，已如前述，自毋庸另行裁定命其
    補正，附此敘明。
四、依行政訴訟法第二百三十六條、第一百零七條第一項第一款、第一百零四條、民
    事訴訟法第九十五條、第七十八條，裁定如主文。
中      華      民      國    九十二    年      一      月    二十四    日
                            臺 北 高 等 行 政 法 院  第 二 庭
                                                   法  官  李得灶
右為正本係照原本作成。
本件以訴訟事件所涉及之法律見解具有原則性者為限，始得於本裁定送達後十日內向
本院提出抗告狀（須按他造人數附繕本），並經最高行政法院許可後方得抗告。
中      華      民      國    九十二    年      一      月    二十四    日
                                                   書記官  陳清容


司法院資訊處製作；財團法人民間司法改革基金會備份。
